【裁判字號】    99,易,1548
【裁判日期】    990827
【裁判案由】    詐欺
【裁判全文】
臺灣板橋地方法院刑事判決              99年度易字第1548號
公  訴  人  臺灣板橋地方法院檢察署檢察官
被      告  甲○○
上列被告因詐欺案件，經檢察官提起公訴（99年度偵字第1540號
），本院判決如下：
    主  文
甲○○幫助意圖為自己不法之所有，以詐術使人將本人之物交付
，處有期徒刑貳月，如易科罰金，以新台幣壹仟元折算壹日。
    事  實
一、甲○○依其智識程度及社會經驗，預見將其申請之金融帳戶
    提款卡及密碼提供予不詳人士使用，可幫助不詳人士提領獲
    取詐欺犯罪所得，竟在該結果之發生不違背其本意之情形下
    ，基於幫助詐欺取財之不確定故意，於民國九十八年十一月
    三日前之十一月初某日，在臺北縣板橋市「錢櫃ＫＴＶ」旁
    某便利商店，將其申請開立之中國信託商業銀行二重埔分行
    （下稱中國信託銀行）0000000000000號帳戶
    之提款卡及密碼等物，交付予真實姓名年籍不詳自稱「小陳
    」之成年男子所指示某真實姓名年籍不詳之成年男子，藉以
    幫助「小陳」所屬詐欺集團從事詐欺取財之犯行。嗣該詐欺
    集團成員意圖為自己不法之所有，利用甲○○所提供前開中
    國信託銀行之帳戶，於附表所示時間，並施以如附表所示之
    詐術，使丙○○、乙○○二人均陷於錯誤，先後依該詐欺集
    團成員之指示，於附表所示之時間，將如附表所示款項轉帳
    匯入上開中國信託銀行帳戶內，俟發現丙○○、乙○○將款
    項轉帳匯入至前開銀行帳戶後，該詐欺犯成員隨即派員提領
    甲○○提供之上開銀行帳戶內大部分款項。後因丙○○、乙○○發覺受騙，分別報警循線查悉上情。
二、案經臺北縣政府警察局中和第二分局移送臺灣板橋地方法院
    檢察署檢察官偵查起訴。
    理  由
一、證據能力：
    查被告陳信助於本院審理中對於下列各項證據方法之證據能
    力均無意見，本院審酌各證據方法作成時之情況，認為並無
    不適當之情事，依刑事訴訟法第一百五十九條之五規定，均
    得作為證據，合先敘明。
二、認定犯罪事實所憑之證據及理由：
    訊據被告陳信助固坦承有於上開時地，將上開中國信託銀行
    帳戶之提款卡及密碼等物，交付予自稱「小陳」之成年男子
    所指示之某真實姓名年籍不詳之成年男子之事實，惟矢口否
    認有何幫助詐欺取財犯行，辯稱：伊當時是看報紙應徵司機
    工作，而交付上開銀行金融卡、密碼給小陳所指派之人，且
    伊當時急著要找工作，並沒有想那麼多，亦沒有要以該帳戶
    幫助他人去詐騙被害人意思，伊自己也是被害人云云。經查
    ：
(一)、被告於九十八年十一月三日前之十一月初某日，在臺北縣板
    橋市「錢櫃ＫＴＶ」旁某便利商店，將其前申請開立之上開
    中國信託銀行帳戶之提款卡及密碼等物，交付予真實姓名年
    籍不詳自稱「小陳」之成年男子所指示某真實姓名年籍不詳
    之成年人之事實，業據被告於警詢、偵查及本院審理中供承
    在卷，並有被告上開中國信託銀行開戶資料、帳戶交易查詢
    表附卷可稽。又被告上開中國信託銀行帳戶確遭詐騙集團成
    員利用，以如附表所示之方式詐騙被害人丙○○、乙○○轉
    帳匯入如附表所示之款項等事實，亦據證人即被害人丙○○
    、乙○○於警詢時證述綦詳，並有帳戶交易查詢表、丙○○
    提出中國信託銀行客戶交易明細表三紙、乙○○提出郵局自
    動櫃員機交易明細表二紙、警察機關受理詐騙帳戶通報警示
    簡便格式表、內政部警政署反詐騙案件紀錄表等件在卷可稽
    ，應信屬實。
(二)、被告固否認有幫助他人詐欺取財之犯行，並以前詞置辯，惟
    詐欺集團使用人頭帳戶提供之提款卡、密碼作為詐欺等財產
    犯罪之工具，早已為平面及電子媒體廣為報導，而被告於本
    院審理中供述：其自十七歲開始做鐵工、粗工等語，堪認被
    告係智識正常且具工作經驗之成年人，對此自無不知之理。
    又依被告於偵查中供稱：伊看報紙應徵司機工作，因為公司
    要發放薪水，所以對方要求伊提供提款卡云云，及其於本院
    審理中供述：伊當時是應徵司機工作，就是晚上接送酒店小
    姐上下班，工作地點在板橋，當時跟伊接洽的「小陳」沒有
    說酒店的地址在那裡，他說有人會帶伊去酒店，並說載送小
    姐一個晚上的薪水二千元云云，但依照一般公司薪資轉帳作
    業，被告載送酒店小姐所得薪資款項，應由被告提供金融機
    構帳戶號碼，由該公司逕行轉帳匯入被告之金融機構帳戶，
    再由被告自行提領即可，被告何須交付提款卡及密碼供該公
    司人員使用？且被告將提款卡、密碼交付他人，則其自己如
    何以提款卡提領帳戶內之薪資款項，足認被告所辯因為公司
    要發放薪水，所以對方要求伊提供提款卡及密碼云云，與常
    情相悖；再者「小陳」所屬公司若果係正常應徵司機，理應
    陳明公司名稱、地址，出面聯絡之人亦應表明真實之姓名、
    身分，如何會在未表明任何資料下，即要求應徵工作者提供
    帳戶之提款卡及密碼？被告對此種種顯然違背常情之情事，
    豈能毫無懷疑而遽信之理？況被告迄未提出其所稱應徵司機
    工作之報紙資料以供本院調查，復未能指出其所稱「小陳」
    之電話號碼，縱認被告確有以上開0000000000號
    行動電話撥打電話給「小陳」，惟本件並無相關證據足以證
    明被告與「小陳」之通話內容為何，亦難認被告所辯其係因
    看報紙應徵司機工作，而提供銀行帳戶之提款卡及密碼予「
    小陳」云云，確與事實相符，是被告辯稱其係因看報紙應徵
    司機工作，而受騙提供銀行帳戶之提款卡及密碼云云，其真
    實性顯非無疑，尚難採信。
(三)、又於金融機構開設存款帳戶，請領存摺、提款卡及密碼一事
    ，原係針對個人身分之社會信用而予以資金流通，具有強烈
    之屬人性，而金融帳戶為個人理財之工具，於金融機構申請
    開設存款帳戶亦無任何特殊之資格限制，一般民眾皆可以存
    入最低開戶金額之方式，任意於金融機構申請開設存款帳戶
    ，且一人並可於不同之金融機構申請多數之存款帳戶使用，
    此屬眾所周知之事實。是依一般人之社會生活經驗，若見他
    人不以自己名義申請帳戶，反而向人收取金融帳戶之提款卡
    、密碼供己使用，衡情對於該帳戶是否供不法之使用，當有
    合理之懷疑。本件被告於偵查中供稱伊當時有問對方（指小
    陳）說，為何要提供提款卡等語，並於本院審理中供稱：剛
    開始跟伊收取帳戶提款卡的那個人並沒有跟伊要密碼，是後
    來「小陳」打電話說要密碼，伊問他為何要密碼，小陳怎麼
    回答伊忘了，伊想帳戶裡面沒有錢沒有關係等語，顯見被告
    交付帳戶提款卡、密碼予自稱「小陳」或其指示前來拿取提
    款卡之人時，已有懷疑其等使用該帳戶提款卡、密碼之真正
    目的，且被告既係心智成熟的成年人，依其個人之智識及經
    驗，應可預見自稱「小陳」之成年男子，不使用自己之帳戶
    ，竟向其收取帳戶提款卡及密碼使用，則被告對於提供帳戶
    提款卡及密碼等物供他人使用，有幫助該他人從事詐欺取財
    犯行之可能性，應有所預見，然被告竟仍將其上開金融機構
    帳戶之提款卡及密碼等物，任意交予他人使用，堪認被告於
    主觀上對於其提供帳戶之行為，縱令因而幫助他人為詐欺取
    財之行為，亦不違反其本意，其有幫助詐欺取財之不確定故
    意，至屬灼然。被告辯稱：伊交付提款卡、密碼並沒有要幫
    助他人犯罪的意思云云，並非足採。
(四)、綜上所述，被告前開各項辯解，應係卸責之詞。本案事證明
    確，被告犯行洵堪認定，應依法論科。
三、核被告甲○○所為，係犯刑法第三十條第一項、第三百三十
    九條第一項之幫助詐欺取財罪。被告以一提供上開中國信託
    銀行帳戶之幫助行為，幫助上述詐欺集團成員實施二詐欺取
    財之犯罪行為，致使附表所示被害人丙○○、乙○○之財產
    法益受侵害，同時觸犯二相同之幫助詐欺取財罪名，為想像
    競合犯，應依刑法第五十五條規定從一重處斷。又被告以幫
    助之意思，參與構成要件以外之行為，為幫助犯，爰依同法
    第三十條第二項之規定，按正犯之刑減輕之。爰審酌被告上
    開幫助詐欺集團成員之行為，致被害人丙○○、乙○○受有
    上開損失，兼衡被告之犯罪動機、目的、手段，被告迄未賠
    償被害人，及其前無犯罪紀錄之素行狀況（見卷附臺灣高等
    法院被告前案紀錄表），國中肄業之智識程度，暨犯後之態
    度等一切情狀，量處如主文所示之刑，並諭知易科罰金之折
    算標準，以資懲儆。
據上論斷，應依刑事訴訟法第二百九十九條第一項前段，刑法第
三十條第一項前段、第二項、第三百三十九條第一項、第五十五
條、第四十一條第一項前段，刑法施行法第一條之一，判決如主
文。
本案經檢察官李巧菱到庭執行職務。
中    華    民    國    99    年    8     月    27    日
                  刑事第九庭    審判長法  官  白光華
                                      法  官  賴彥魁
                                      法  官  楊志雄
以上正本證明與原本無異。
如不服本判決應於收受判決後10日內向本院提出上訴書狀，並
應敘述具體理由。其未敘述上訴理由者，應於上訴期間屆滿後
20日內向本院補提理由書（均須按他造當事人之人數附繕本）
「切勿逕送上級法院」。
                                      書記官  陳春銘
中    華    民    國    99    年    8     月    27    日
附錄本案論罪科刑法條全文：
刑法第339條
意圖為自己或第三人不法之所有，以詐術使人將本人或第三人之
物交付者，處5 年以下有期徒刑、拘役或科或併科1 千元以下罰
金。
以前項方法得財產上不法之利益或使第三人得之者，亦同。
前二項之未遂犯罰之。
附表：
┌──┬───┬──────┬────────┬──────────┐
│編號│被害人│轉帳匯款時間│轉帳匯款金額（新│詐騙方式            │
│    │      │            │臺幣）及帳戶    │                    │
├──┼───┼──────┼────────┼──────────┤
│ 1  │丙○○│九十八年十一│接續轉帳三萬元、│由自稱「奇摩拍賣網站│
│    │      │月三日下午八│一萬七千元、一萬│」之詐騙集團成員，於│
│    │      │時十三分三十│四千元（合計六萬│九十八年十一月三日下│
│    │      │七秒、下午八│一千元）至被告前│午七時三分許，以電話│
│    │      │時十七分十五│開中國信託銀行帳│向丙○○佯稱其在奇摩│
│    │      │秒、下午八時│戶              │拍賣網站所購買之物品│
│    │      │二十二分五秒│                │，因超商店員刷錯條碼│
│    │      │。          │                │，導致需要分期付款云│
│    │      │            │                │云；復於同日下午七時│
│    │      │            │                │十五分許，自稱「中和│
│    │      │            │                │郵局邱先生」之詐騙集│
│    │      │            │                │團成員，又以電話叫謝│
│    │      │            │                │名凱到郵局查詢其帳戶│
│    │      │            │                │內金額；嗣於同日下午│
│    │      │            │                │七時四十一分許，自稱│
│    │      │            │                │「金管會陳監委」之詐│
│    │      │            │                │騙集團成員，再以電話│
│    │      │            │                │向丙○○佯稱須將帳戶│
│    │      │            │                │內存款領出，並存入指│
│    │      │            │                │定之安全帳戶，即可避│
│    │      │            │                │免被強制扣款云云，致│
│    │      │            │                │使丙○○信以為真，並│
│    │      │            │                │陷於錯誤，依其指示前│
│    │      │            │                │往自動櫃員機操作，而│
│    │      │            │                │將左列金額轉帳匯款至│
│    │      │            │                │被告前開中國信銀行帳│
│    │      │            │                │戶。                │
├──┼───┼──────┼────────┼──────────┤
│ 2  │乙○○│九十八年十一│接續轉帳二萬九千│由自稱某網路購物公司│
│    │      │月三日下午八│九百八十九元、一│人員之詐騙集團成員，│
│    │      │時三十七分五│萬零三百三十六元│於九十八年十一月三日│
│    │      │十五秒、下午│、一萬三千元至被│下午七時三十五分許，│
│    │      │八時四十分十│告前開中國信託銀│以電話向乙○○佯稱其│
│    │      │八秒、下午九│行帳戶。        │在網路購買護手霜時，│
│    │      │時二十二分八│                │因超商店員刷錯條碼，│
│    │      │秒。        │                │現仍積欠九千餘元，經│
│    │      │            │                │查證是店員疏失，須至│
│    │      │            │                │提款機匯款云云，致鄭│
│    │      │            │                │韻詩信以為真，並陷於│
│    │      │            │                │錯誤，而依其指示前往│
│    │      │            │                │自動櫃員機操作，而將│
│    │      │            │                │左列金額轉帳匯款至被│
│    │      │            │                │告前開中國信銀行帳戶│
│    │      │            │                │。                  │
└──┴───┴──────┴────────┴──────────┘

司法院資訊處製作；財團法人民間司法改革基金會備份。
